【裁判字號】    97,台上,1226
【裁判日期】    970321
【裁判案由】    違反毒品危害防制條例
【裁判全文】
最高法院刑事判決            九十七年度台上字第一二二六號
上  訴  人  甲○○
選任辯護人  李季錦律師
            涂欣成律師
            洪梅芬律師
上列上訴人因違反毒品危害防制條例案件，不服台灣高等法院台
南分院中華民國九十七年一月二日第二審判決（九十六年度上重
訴字第七九九號，起訴案號：台灣台南地方法院檢察署九十四年
度偵字第九三七０、九三七一號），提起上訴，本院判決如下：
    主  文
原判決撤銷，發回台灣高等法院台南分院。
    理  由
本件原判決認定：上訴人甲○○基於販賣第一級毒品海洛因營利
之犯意，於民國九十四年七月二十二日二十時許，在郭春祈位於
台南縣西港鄉永樂村大塭寮一之七號住處，收受郭春祈所交付購
買海洛因之價金新台幣（下同）一百二十萬元，並約定稍後於台
南縣仁德鄉○○路六十九號假日汽車旅館交易，郭春祈遂與不知
情之劉育志前往該旅館二０一室等候。同日二十三時許，甲○○
攜帶第一級毒品海洛因十六包（合計淨重四三三．三八公克、空
包裝袋總重一九．二一公克）至該旅館二０一室交付郭春祈，郭
春祈乃將海洛因置放於所駕駛之三二八六－ＧＦ號自小客車後車
廂內。於二十三時三十分許，三人正欲離去之際，為警據報至該
旅館二０一室車庫郭春祈小客車上查獲毒品海洛因十六包等情。
因而撤銷第一審關於上訴人甲○○部分之科刑判決，改判仍論上
訴人以販賣第一級毒品罪，處無期徒刑，褫奪公權終身；並為其
他相關從刑之宣告。固非無見。
惟查：（一）判決所載之事實及理由相互牴觸，或判決之理由前
後不相一致者，均屬判決所載理由矛盾，依刑事訴訟法第三百七
十九條第十四款之規定，其判決當然為違背法令。原判決援引證
人郭春祈之證詞，資為判決之基礎。然依其理由所載：郭春祈於
第一審審理時證稱：「在案發前一個禮拜我打電話要甲○○幫我
買毒品，之後就沒有聯繫，一直到案發當天下午，甲○○才打電
話說已經買到了毒品，甲○○說賣方就是要賣『一塊』的，而且
談妥價格本來是一百二十五萬元，我表示太貴，甲○○才在我家
當場打電話給賣方，由我跟對方談，將價錢殺到一百二十萬元，
對方也在電話跟我確認要賣一整塊的海洛因……」；於原審證稱
：「因在一星期前，我曾請上訴人替我找毒品，在七月二十二日
下午，他打電話給我，說他要過來找我，後來他到我家來，告訴
我他找到毒品了，並且說價格是一百二十五萬元，……由我與對
方討價還價，以一百二十萬元成交」等語（原判決第五頁第六至
二十行）。如果無訛，得否認係由上訴人單獨販賣毒品予郭春祈
？就前述毒品交易之情形言，上訴人與該不詳姓名出售毒品之人
關係如何？其二人茍不具共同正犯關係，則本件既係由郭春祈於
電話中與上開不詳姓名之賣方討價議定價金，又如何得以認上訴
人有從中賺取價差？均非無疑。從而原判決事實認定：上訴人基
於販賣第一級毒品海洛因營利之犯意販賣海洛因予郭春祈等情；
於理由內說明：上訴人有「從中賺取買賣價差牟利之意圖與事實
」等旨（原判決第十頁倒數第七行），即與其所憑之證據不相適
合，有判決所載理由矛盾之違背法令。（二）判決不載理由者當
然為違背法令，所謂判決不載理由，係指依法應記載於判決理由
內之事項不予記載，或記載不完備者而言，此為刑事訴訟法第三
百七十九條第十四款上段之當然解釋，而有罪之判決書，對於被
告有利之證據不採納者，應說明其理由，復為刑事訴訟法第三百
十條第二款所明定，故有罪判決書對於被告有利之證據，如不加
以採納，必須說明其不予採納之理由，否則即難謂非判決不備理
由之違法。原判決於理由內說明以：證人劉育志之證言，反覆不
一，然其於九十六年八月二十二日在原審證稱：上訴人有到郭春
祈家，當時有看到郭春祈自保險箱內拿錢出來給上訴人，事後我
才知道是一百多萬元，有看到上訴人自包包內拿出十六包毒品給
郭春祈等語，核與其於偵查中、第一審審理時所述情節相符，且
與郭春祈所供情節，互核相符，應認為真實等旨，資為不利於上
訴人之認定（原判決第六頁倒數第三行至第七頁第二十三行）。
然依卷內資料，郭育志於原審經審判長訊問以：（你在郭春祈家
有無看到郭春祈自保險箱內拿一百二十萬元給甲○○？）答稱：
沒有。（問：何以你以前說有看到，但不知是多少錢，到汽車旅
館才知是一百二十萬元？）答稱：是郭春祈教我說的。他叫我講
有看到他將錢交給甲○○。是要到台南地院開庭時講的。當時我
們關在一起，在地院之拘留所時等語（原審卷第一九九、二００
頁）；另查郭春祈於第一審經檢察官詰問以：上訴人幫你買毒品
，有無獲得何利益？證稱：他沒有從我這邊獲得任何好處云云（
第一審卷第一二八頁）。以上二人所陳，如果不虛，即於上訴人
有利，究實情如何，攸關上訴人是否有本件販賣毒品行為之認定
。自有釐清之必要，原審未予詳查明白，亦未於判決內對此有利
於上訴人之證據，說明不予採納之理由。有調查職責未盡及判決
不載理由之違背法令。上訴意旨執以指摘，非無理由，應認原判
決有撤銷發回之原因。基於審判不可分原則，原判決對上訴人不
另為無罪諭知部分，併予發回。
據上論結，應依刑事訴訟法第三百九十七條、第四百零一條，判
決如主文。
中    華    民    國  九十七  年    三    月  二十一  日
                      最高法院刑事第四庭
                          審判長法官  林  增  福
                                法官  張  清  埤
                                法官  陳  世  雄
                                法官  蔡  國  在
                                法官  邱  同  印
      本件正本證明與原本無異
                                      書  記  官
中    華    民    國  九十七  年    三    月  二十六  日
                                                      Ｅ


司法院資訊處製作；財團法人民間司法改革基金會備份。
